臺灣桃園地方法院刑事判決
111年度交易字第268號
公  訴  人  臺灣桃園地方檢察署檢察官  
被      告  張陳碧娥


上列被告因過失傷害案件，經檢察官提起公訴（110年度調偵字
第1510號），本院判決如下：
    主  文
張陳碧娥犯過失傷害罪，處拘役伍拾日，如易科罰金，以新臺幣
壹仟元折算壹日。
    事  實
一、張陳碧娥於民國109年9月25日上午5時29分許，駕駛車牌號
    碼000-0000號普通重型機車，沿桃園市桃園區（下同）上海
    路由南往北行駛，行經劃有中央行車分向線之上海路226號
    前時，本應注意車前狀況，隨時採取必要之安全措施，且依
    當時天候雨、日間自然光線、柏油路面濕潤、無缺陷、無障
    礙物、視距良好等一切情況，無不能注意之情形，竟疏未注
    意，適有黃曾寶珍（所涉過失傷害罪嫌，經檢察官提起公訴
    後，由本院另行審結）亦未注意左右來車，自上海路226號
    對側拄步行器由西往東緩行欲穿越道路，行至張陳碧娥人車
    行向道路時，雙方閃避不及發生碰撞而倒地，造成黃曾寶珍
    受有右側蜘蛛網膜下腔出血、硬腦膜下血腫、右側顴骨骨折
    、雙側恥骨骨折、右側近端肱骨骨折、右側第5、6、7、8、
    9、10、11肋骨骨折併右側血胸、左側第7、8肋骨骨折、右
    手深部撕裂傷等傷害（張陳碧娥則受有左側股骨人工關節旁
    骨折併股骨柄鬆動之傷害）。張陳碧娥於發生本件交通事故
    後留在現場，於警方尚未知悉肇事者而到場處理時，當場承
    認其為肇事者。
二、案經黃曾寶珍委由黃崇輝（即黃曾寶珍之子）告訴臺灣桃園
    地方檢察署檢察官偵查後起訴。
    理  由
一、證據能力部分：
  ㈠按被告以外之人於審判外之陳述，雖不符刑事訴訟法第159條
    之1至第159條之4之規定，而經當事人於審判程序同意作為
    證據，法院審酌該言詞陳述或書面陳述作成時之情況，認為
    適當者，亦得為證據；當事人、代理人或辯護人於法院調查
    證據時，知有第159條第1項不得為證據之情形，而未於言詞
    辯論終結前聲明異議者，視為有前項之同意，刑事訴訟法第
    159條之5定有明文。本判決下列認定事實所引用之被告以外
    之人於審判外所為之供述證據（包含人證與文書證據），檢
    察官、被告張陳碧娥對於證據能力均未爭執，迄言詞辯論終
    結前亦未聲明異議（見審交易字卷，第52頁；交易字卷二，
    第37至40頁），本院審酌上開證據資料製作時之情況，無違
    法、不當或顯不可信之狀況，認為以之作為證據為適當，均
    得作為證據。
  ㈡本判決下列認定事實所引用之非供述證據，無證據證明係公
    務員違背法定程序取得之證據，且與本案待證事實具有自然
    之關聯性，均得作為證據。
二、認定事實所憑之證據及理由： 　　
  ㈠上揭事實，業據被告於警詢、偵訊、本院準備程序及審判中
    坦承不諱（見110年度他字第1070號卷，第30至31、43頁；
    審交易字卷，第51頁；交易字卷一，第44頁；交易字卷二，
    第40至41頁），復有衛生福利部桃園醫院（下稱桃園醫院）
    診斷證明書、110年3月25日桃醫醫字第1101903021號函、11
    0年6月8日桃醫醫行字第1101906832號函暨所附診斷證明書
    病歷資料、111年7月19日桃醫醫字第1111907445號函暨所附
    相關病歷資料、長庚醫療財團法人林口長庚紀念醫院診斷證
    明書、道路交通事故現場圖、道路交通事故調查報告表㈠、㈡
    、道路交通事故肇事人自首情形紀錄表、現場照片、桃園市
    政府車輛行車事故鑑定會110年5月19日桃交鑑字第11000035
    74號函暨所附鑑定意見書、本院勘驗（現場監視器錄影）筆
    錄暨擷取畫面在卷可稽（見110年度他字第1070號卷，第45
    至53、61至64、77至84頁；110年度他字第2172號卷，第9頁
    ；110年度偵字第21346號卷，第13至19頁；110年度調偵字
    第1510號卷，第27至31頁；交易字卷一，第63至519頁；交
    易字卷二，第34至37、43至48頁），足證被告前開出於任意
    性之自白與事實相符。
　㈡綜上，本案事證明確，被告犯行堪以認定，應依法論科。
三、論罪：
　㈠按汽車（機車）行駛時，駕駛人應注意車前狀況及兩車並行
    之間隔，並隨時採取必要之安全措施，道路交通安全規則第
    94條第3項定有明文。經查：被告駕車應注意遵守上開規定
    ，依其情況，無不能注意之情事，竟疏未注意，因而肇事，
    致告訴人黃曾寶珍受有傷害，其顯有過失。而本件事故之發
    生，既因被告上開過失行為所致，與告訴人之受傷間，自具
    有相當因果關係。又刑法上之過失，不若民事責任係以填補
    損害為目的，故無所謂過失相抵理論，縱認告訴人對於本件
    車禍之發生亦有過失，仍無以消弭被告刑事責任之餘地，僅
    於後述量刑時衡酌此情。又告訴人於109年9月25日因傷急診
    入桃園醫院就醫，於109年11月30日出院，無符合重傷害之
    傷害，惟因年紀大，加上受傷後生活無法自理，需專人長期
    照護等情，有前揭卷附桃園醫院110年3月25日桃醫醫字第11
    01903021號函、111年7月19日桃醫醫字第1111907445號函暨
    所附相關病歷資料在案可憑，併此敘明。
　㈡從而，核被告所為，係犯刑法第284條前段之過失傷害罪。
四、科刑：　
　㈠被告於發生本件交通事故後留在現場，於警方尚未知悉肇事
    者而到場處理時，當場承認其為肇事者，自首接受調查等情
    ，有前揭卷附道路交通事故肇事人自首情形紀錄表在卷可憑
    ，其所為與自首要件相符，爰依刑法第62條前段之規定，減
    輕其刑。
　㈡末以行為人之責任為基礎，審酌被告疏未注意因而肇事，致
    告訴人受有傷害，嗣與告訴人家屬就賠償金額因無共識致未
    能調解成立，惟念其犯後坦認犯行，非無悔意，且告訴人對
    於本件交通事故之發生亦有過失，並致被告受有傷害等情，
    已如前述，爰審酌上情，兼衡被告本件過失情節、告訴人所
    受傷勢，及被告自陳之職業、學歷、經濟狀況等一切情狀，
    量處如主文所示之刑，並諭知易科罰金之折算標準。
據上論斷，應依刑事訴訟法第299條第1項前段，判決如主文。
本案經檢察官吳怡蒨提起公訴，檢察官施韋銘到庭執行職務。
中　　華　　民　　國　　111 　年　　11　　月　　8 　　日
                  刑事第十一庭    法  官  翁健剛
以上正本證明與原本無異。
如不服本判決應於收受判決後20日內向本院提出上訴書狀，並應
敘述具體理由。其未敘述上訴理由者，應於上訴期間屆滿後20日
內向本院補提理由書(均須按他造當事人之人數附繕本)「切勿逕
送上級法院」。 
　　　　　　　　　　　　　　　    書記官　鄭雨涵
中　　華　　民　　國　　111 　年　　11　　月　　9 　　日
本案所犯法條：中華民國刑法第284條
因過失傷害人者，處1年以下有期徒刑、拘役或10萬元以下罰金；致重傷者，處3年以下有期徒刑、拘役或30萬元以下罰金。